【裁判字號】    95,上重更(二),3
【裁判日期】    970422
【裁判案由】    違反毒品危害防制條例
【裁判全文】
福建高等法院金門分院刑事判決     95年度上重更(二)字第3號
上  訴  人
即  被  告  乙○○
                    中華人民共.
                    現於福建金門監獄服刑中
指定辯護人  辛銀珍律師
上列上訴人因違反毒品危害防制條例案件，不服福建金門地方法
院93年度重訴字第5號，中華民國93年11 月10日第一審判決（起
訴案號：福建金門地方法院檢察署93年度偵字第309、356號），
提起上訴，本院判決後，經最高法院第二次法院發回更審，本院
判決如下：
    主  文
原判決關於共同運輸第一級毒品部分及定應執行刑均撤銷。
乙○○無罪。
    理  由
一、公訴意旨略以：乙○○為大陸地區人民，與黃金發（另案經
    最高法院判決確定）、綽號「阿斌」（或稱阿彬）等台灣地
    區成年男子，三人共同基於運輸及自大陸地區私運管制物品
    之第一級毒品海洛因進入台灣地區之犯意聯絡，先由乙○○
    於民國91年5 月間某日，先以電話聯絡黃金發向不知情之林
    華鵬訂作鋁門窗以供藏放及寄送毒品。再由乙○○以不詳之
    方法，將以石獅牌廈門捲煙紙盒2 個包裝之海洛因磚9 塊（
    淨重3243.5公克，包裝重106.17公克），自大陸地區福建省
    某處私運進口至福建金門縣古寧頭北山海邊交予「阿斌」收
    受，再由「阿斌」將之藏匿於黃金發金門縣金沙鎮后水頭22
    號住處旁之黃金發所有車牌號碼WY-3348 號舊貨車內。繼由
    乙○○以電話聯絡黃金發，將上開海洛因取出切割成18塊，
    夾藏在黃金發於同年月12日下午2 時許，向林華鵬訂作取得
    之2 片鋁門窗框內，並告知黃金發以收貨人為「陳木金」名
    義將該鋁門窗快遞郵寄至台灣，黃金發遂於同日下午5 時許
    ，委託不知情之嘉揚國際快遞有限公司（下稱嘉揚快捷）送
    貨員洪永贊，以寄貨人、收貨人為「陳木金」名義，將上開
    裝有海洛因之二片鋁門窗框運輸至台灣嘉揚快遞台北站。嗣
    於同日下午5 時58分許，洪永贊運輸上開鋁門窗框途經金門
    縣金城鎮○○路與民生路口時，為福建金門地方法院檢察署
    檢察官指揮法務部調查局調查員攔獲，並扣得如附表所示之
    物，因認被告涉有懲治走私條例第2條第1項、第3條第1項、
    第12條、毒品危害防制條例第4條第1項及違反國家安全法第
    6條第1項等罪名云云。
二、按被告未經審判證明有罪確定前，推定其為無罪；犯罪事實
    應依證據認定之，無證據不得認定犯罪事實；又不能證明被
    告犯罪或其行為不罰者，應諭知無罪之判決，刑事訴訟法第
    154條、第301條第1 項分別定有明文。次按認定不利於被告
    之事實，須依積極證據，茍積極之證據本身存有瑕疵而不足
    為不利於被告事實之認定，即應為有利於被告之認定，更不
    必有何有利之證據，而此用以證明犯罪事實之證據，猶須於
    通常一般人均不至於有所懷疑，堪予確信其已臻真實者，始
    得據以為有罪之認定，倘其證明尚未達到此一程度，而有合
    理性之懷疑存在，致使無從為有罪之確信時，即應為無罪之
    判決，此有最高法院82年度臺上字第163 號判決、76年度臺
    上字第4986號、30年度上字第816 號等判例意旨可資參照，
    而依法治國家之刑事訴訟原則，檢察官除提起公訴外，尚須
    維持公訴，負有說服責任，其舉證責任之目的，係在充分證
    明被告確有如公訴所指之犯罪事實，從而其舉證責任應存在
    於刑事訴訟程序之全程，且於舉證不足以使法院產生有罪之
    確信時，為終局之舉證責任未盡，是故，於公訴程序中用以
    證明犯罪事實證據之蒐集、提出、及說服等責任在於檢察官
    ，刑事訴訟法第161條第1項規定檢察官就被告犯罪事實，應
    負舉證責任，並指出證明之方法，即明示斯旨，至於修正前
    刑事訴訟法第163條第1項及修正後刑事訴訟法第163條第2項
    關於法院調查證據之規定，乃指法院應於訴訟當事人舉證之
    範圍內，依職權或聲請，循刑事訴訟法第164 條以下關於證
    據調查之程序及方法而為調查，以將檢察官及其他當事人之
    舉證轉換為法院之證據認知，究明證據之證據能力與證明力
    ，最高法院91年臺上字第4091號判決謂：「當事人固得聲請
    法院調查證據，而法院為發見真實，亦得依職權調查證據，
    僅於維護公平正義或對被告之利益有重大關係之事項，始應
    依職權調查之，修正刑事訴訟法第163 條第1、2項定有明文
    。故法院於當事人主導之證據調查完畢後，認為事實未臻明
    白，而卷內復有其他足認為有助於發現真實又足以影響判決
    結果之證據存在，且有調查之可能者，固得依職權調查證據
    ，但並無蒐集證據之義務；蒐集證據乃職司追訴犯罪之檢察
    官之職責，事實審法院調查證據之範圍仍以案內存在之證據
    為限。」暨92年臺上字第128號判例謂：「刑事訴訟法第161
    條已於91年2月8日修正公布，修正後同條第1 項規定：檢察
    官就被告犯罪事實，應負舉證責任，並指出證明之方法。因
    此，檢察官對於起訴之犯罪事實，應負提出證據及說服之實
    質舉證責任。倘其所提出之證據，不足為被告有罪之積極證
    明，或其闡明之證明方法，無從說服法官以形成被告有罪之
    心證，基於無罪推定之原則，自應為被告無罪判決之諭知。
    」洵屬的論，可供參考援用。
三、訊據被告乙○○堅決否認有何自大陸地區走私海洛因至金門
    地區交黃金發藏置鋁門窗內送往臺灣之犯行，辯稱：伊曾供
    述協助阿文打電話給黃金發，係因入獄後受黃金發欺騙、恐
    嚇而附和黃金發之詞，黃金發謊稱要幫伊請律師，還要提供
    安家費，還恐嚇伊會被判死刑，伊不諳中華民國法律，所以
    依其授意而為供述等語。公訴人認被告涉有上開犯行，無非
    以證人黃金發、林華鵬、洪允贊之證言，黃金發之監聽譯文
    及扣案毒品、嘉揚國際航運快捷通知單、鑑定通知書等為主
    要論據。
四、經查：
（一）證人黃金發就其與被告乙○○共犯之情節，於甫遭查獲時
      係供稱扣案毒品海洛因乃於一週前即約91年5月5日左右，
      由綽號阿斌之台灣籍男子自行在金門古寧頭北山海邊接運
      自大陸走私者，並由阿斌自行將毒品置放在伊舊宅旁邊伊
      所有之貨車上後，打電話告訴綽號阿彭之大陸地區人民「
      彭垂同」，囑「彭垂同」以電話轉告伊將該批毒品藏匿在
      鋁門窗框架內層，再轉寄至台灣交給阿斌，伊僅依照阿斌
      指示，將阿斌放在伊舊車內之海洛因毒品取出，重新包裝
      在伊先前向金門縣源源鋁門窗店訂作之二片鋁門窗中，再
      由伊以電話委託金門縣嘉揚快遞公司快遞寄送至台灣準備
      交給阿斌，阿斌才是該海洛因毒品之貨主，伊只受僱運輸
      該夾藏之18塊海洛因毒品等語，並供認扣案之海洛因磚係
      伊切割後塞入鋁門窗縫中，阿斌尚允予報酬36萬元云云（
      見台北地檢署91年度他字第1617號影印卷第17頁、91年度
      偵字第21 2號影印卷第19頁至第21頁）。嗣又謂「彭垂同
      」命伊將鋁門窗寄給陳木金，以查看鋁門窗之材料、尺寸
      是否無誤云云（見92年度上重訴第1 號影印卷第38頁），
      且供稱陳木金其人綽號阿斌，又叫老二，亦即戴志明，乙
      ○○於電話通話中並未要求伊在鋁門窗內層放置毒品，00
      00000000號電話係乙○○之手機電話號碼云云（見93年度
      偵字第309 號卷第83頁至第84頁及第87頁）。其後復謂伊
      於91年5月8日案發前後觸過之人有戴志明（外號老二）及
      乙○○，伊尚認識楊國傳，其綽號為阿斌，又叫豆奶，未
      曾到過金門，伊於91年5 月12日之前在金門並未與阿斌見
      過面，鋁門窗尺寸係阿文於電話通話中所提供（見93年度
      重訴字第5 號卷第76頁、第79頁至第80頁）。顯見證人黃
      金發就本案重要情節，諸如何人囑請其代訂鋁門窗，並以
      何方法提供毒品，毒品係由其切割分裝於鋁門窗內或另有
      他人為之，被告究有無要求其將毒品藏置鋁門窗內，綽號
      阿斌者係戴志明抑或楊國傳等事項，前後供證不一，已難
      率爾信實。又曾遭黃金發供證綽號為阿斌、老二、化名陳
      木金，並係海洛因貨主，囑咐被告乙○○以電話與黃金發
      聯絡之戴志明，猶結證否認上情，且證稱伊於91年5月4日
      搭飛機到福州再坐車到廣州，直至因「福生三號」漁船喋
      血案被捕前，均未回臺灣，也沒去金門，不認識黃金發，
      與黃金發之案子無涉等語（見本院92年度上重訴字第1 號
      卷第118頁至第119頁），與證人黃金發所述扞格。而黃金
      發就楊國傳、阿文等復未提供其人別、特徵、住居所等資
      料以供調查，無從憑以調查黃金發之相關供證是否事實相
      符，自未可遽予資為不利於被告事實認定之論據。此外，
      證人林華鵬、洪允贊均僅供證受黃金發之託製作或運送鋁
      門窗（見91年度偵字第212 號影印卷第25頁至第27頁、第
      30頁至第33頁、第34頁至第35頁、第37頁至第39頁，91年
      度訴字第28號影印卷第27頁至第31頁），亦未足擔保證人
      黃金發上開不利於被告乙○○且非無瑕疵可指之供證之真
      實性甚明。
（二）又證人王治民於本院前審時結證稱伊於服刑時，聽到被告
      與黃金發爭執，黃金發看似在恐嚇被告，伊靠過去聽方發
      覺與毒品有關，黃金發要被告來背毒品案等語（見本院93
      年度上重訴字第6 號卷第86頁），證人甲○○於本院審理
      時亦結證稱伊至金門監獄服刑，先跟黃金發同房，在監獄
      在工廠認識乙○○，黃金發因不能到工廠工作，遂囑伊傳
      話予乙○○，稱其願意以150 萬元為酬，俾乙○○配合其
      授意而為有利於其之陳述，伊據以傳話予乙○○後，乙○
      ○要伊請黃金發直接與之商談等語（見本院95年度上重更
      （二）字第3 號卷第73頁）。參以證人黃金發不諱其曾代
      不識字之被告書寫自白書（見本院93年度上重訴字第6 號
      卷第91頁），然而被告能以簡體字書寫完整信件，非不識
      字之事實，有被告乙○○親筆寫就之書信三張附卷可憑（
      見本院93年度上重訴字第6 號卷第25頁至第27頁），俱徵
      證人黃金發非無串通被告為不實供述之意思及行為。又證
      人吳東和於本院前審時結證稱被告之二兒子要結婚，伊於
      是自91年5 月間起，在大陸地區幫被告修理房子三月餘的
      房子，被告於施工期間白天都跟伊在一起等語（見本院93
      年度上重訴字第6 號第88頁至第90頁），而證人吳東和入
      出境大陸地區之簽註日期為91年3月8日至同年6月7日，並
      延期停留至同年9月6日，亦有證人吳東和之台灣居民來往
      大陸通行證及護照影本等附卷可按（見本院93年度上重訴
      字第6 號卷第72頁、第108頁至第114頁），尤徵被告否認
      涉入本件黃金發運輸海洛因案，辯稱其先前不利於己之供
      述，係受黃金發之恐嚇及誘引而為，應非無所本，未可遽
      以虛妄之辭視之。
（三）證人黃金發指稱被告所使用之0000000000號行動電話號碼
      ，被告否認曾使用之，觀諸卷內黃金發所使用0000000000
      號行動電話與0000000000號行動電話間通話之通訊監察譯
      文，固有阿彭其人，惟無何關於訂製鋁門窗、運送第一級
      毒品或談論鋁門窗尺寸等事項之對話（見91年度偵字第21
      2 號影印卷第48頁至第52頁、第57頁至第59頁），而上開
      通訊監察譯文係以現譯快報方式進行，當時案情緊急，未
      另翻錄錄音帶置存，無相關錄音帶可供調查，有法務部調
      查局航業海員調查處93年12月14日航處緝字第9352706020
      號函附卷可按（見本院93上重訴字第6 號卷第68頁、本院
      94年度上重更（一）字第3 號卷第66頁），顯無從藉錄音
      資料比對聲紋，究明與黃金發通話之阿彭是否為本案被告
      乙○○；又本院函查0000000000號行動電話號碼用戶資料
      結果，該行動電話門號用戶名稱為：楊鴻祥，身分證字號
      為：Ｚ000000000號，有台灣大哥大股份有限公司94年9 月
      27日法警字第09463499號函及其附件在卷可稽（見本院94
      上重更（一）字第3 號卷第59至第60頁）；本院前審依上
      開身分證字號查詢結果，申請使用人真正姓名為楊宏祥，
      籍設金門縣金沙鎮三山里山西40號，有戶政連結作業系統
      查詢結果在卷可憑（見本院94上重更（一）字第3 號卷第
      97頁），而楊宏祥前經本院傳喚、拘提無著，亦有本院送
      達證書、拘票回執各乙紙附卷可參，被告復否認結識楊宏
      祥其人，自無從僅依黃金發片面供證，認定被告曾使用00
      00000000號行動電話號碼無訛，亦無從徒憑上開門號間之
      通訊監察譯文，即認定被告與黃金發間有何通話管道。又
      司法警察機關於執行黃金發案通訊監察作業「市內電話部
      分」，未截獲黃金發與乙○○間通話內容，無法提供相關
      錄音帶以供調查，亦有法務部福建省調查處93年12月7 日
      捷緝字第09382020910 號函存卷可考（見本院93年度上重
      訴字第6 號卷第67頁），此外又查無其他事證足認被告與
      黃金發間另有通話管道，或黃金發之電話通訊監察有所遺
      漏，尚難以擬制或推測之方法，認定被告乙○○與證人黃
      金發間就本件扣案毒品海洛因之走私運送有何聯繫。
（四）本件尚有自證人黃金發家中搜獲之嘉揚快捷通知單客戶留
      抵聯一張、包裝第一級毒品海洛因之石獅牌廈門捲煙空紙
      盒二個，及海洛因磚18塊、鋁門窗框架二片等扣案，且送
      驗白色塊磚18小塊均含第一級第6 項毒品海洛因成分，合
      計淨重3243.50公克（包裝重106.17 公克），純度70.05%
      ，純質淨重2272.07公克，有法務部調查局91年5月23日調
      科壹字第360000005 號鑑定通知書附卷可考（見91年度偵
      字第212 號卷第84頁）。惟上開證物僅足證明扣案毒品確
      為海洛因無疑，證人黃金發曾委託嘉揚快捷公司運送鋁門
      窗，鋁門窗內夾藏海洛因等事實，但尚不能據以證明被告
      與之有何關聯。
五、綜上，公訴人所舉事證，尚不足以排除合理性之懷疑，證明
    被告乙○○確犯如公訴意旨所指走私、準走私、運輸第一級
    毒品及未經許可入境等罪名，此外卷內並無其他積極證據，
    足資證明被告確有如上開公訴意旨所示犯行。原審未詳為勾
    稽，認被告所為，係犯國家安全法第6條第1項、第3條第1項
    未經許可入境罪，修正前及修正後懲治走私條例第12條、第
    2條第1項準走私罪、第3條第1項運送走私物品、毒品危害防
    制條例第4條第1項運輸第一級毒品等罪，又以被告與黃金發
    、阿斌三人間具有犯意聯絡及行為分擔，皆為共同正犯，並
    就上開所犯罪名依牽連關係及想像競合關係，從一重之運輸
    第一級毒品罪處斷，認事用法，不無違誤。從而，被告提起
    上訴否認上開犯罪，指摘原審對其論罪科刑不當，為有理由
    ，應由本院將原判決此部分連同定應執行刑部分一併撤銷改
    判，另為無罪之諭知，以昭審慎。
據上論結，應依刑事訴訟法第369條前段、第364條、第301條第1
項，判決如主文。
本案經檢察官李叔芬到庭執行職務。
中    華    民    國    97    年    4    月     22    日
                  刑事庭審判長法  官  林勤純
                              法  官  朱光仁
                              法  官  蔡新毅
上開正本證明與原本無異。
檢察官如不服本判決，應於收受送達後十日內向本院提出上訴書
狀，其未敘述上訴之理由者並得於提起上訴後十日內向本院補提
理由書（均須按他造當事人之人數附繕本）。
                              書記官  李麗鳳
中    華    民    國    97    年    4    月     22    日
附表：
┌──┬────────────────────────────────┐
│編號│    內                                                  容      │
├──┼────────────────────────────────┤
│ 一 │扣案之第一級海洛因磚九塊，淨重三千二百四十三點五公克。          │
├──┼────────────────────────────────┤
│ 二 │扣案之鋁門窗框架二片（七件）、                                  │
│    │編號一之海洛因外包裝（淨重一百零六點一七公克）、                │
│    │石獅牌廈門捲煙空紙盒二個                                        │
│    │嘉揚國際航運快捷通知單客戶留底聯一張。                          │
└──┴────────────────────────────────┘


司法院資訊處製作；財團法人民間司法改革基金會備份。
